臺灣臺中地方法院刑事判決
111年度原金訴字第4號
公  訴  人  臺灣臺中地方檢察署檢察官
被      告  葉珈銘





選任辯護人  羅淑菁律師（法律扶助律師）
上列被告因詐欺等案件，經檢察官提起公訴（110年度少連偵字
第538號），本院判決如下：
    主    文
辛○○無罪。
    理    由
一、公訴意旨略以：
(一)暱稱「別問」之被告辛○○，與同案被告戊○○（由本院通緝中
    ）、丁○○、甲○○（2人均經本院判處罪刑，尚未確定）、共
    犯少年陳○信（另案移送少年法庭審理）於民國110年3月間
    某時，參與年籍不詳綽號「小智」之三人以上具有持續牟利
    性之不法詐欺集團，而參與犯罪組織（參與組織犯罪部分，
    另案偵辦中）。被告負責指揮同案被告戊○○領取包裹事宜，
    同案被告戊○○負責駕駛車輛搭載車手及收取包裹，同案被告
    甲○○、丁○○、共犯少年陳○信負責收取贓款之車手。被告、
    同案被告戊○○、甲○○、丁○○與詐欺集團之成員間，共同基於
    三人以上詐欺取財及洗錢之犯意聯絡，先由詐欺集團為下列
    詐騙行為：
  1.詐欺集團成員於110年3月30日16時7分許，偽以「so nice」
    客服人員撥打電話予告訴人癸○○謊稱2月間購物多扣1筆訂單
    新臺幣（下同）3960元之錯誤等語，再偽以銀行行員撥打電
    話予告訴人癸○○，需按其指示操作網路銀行等語，致告訴人
    癸○○陷於錯誤按其指示操作提款機，而匯款5萬2020元至李
    怡萱之臺灣銀行帳號000000000000號帳戶（下稱李怡萱之臺
    灣銀行帳戶），後始知受騙上當。
  2.詐欺集團成員於110年3月30日18時16分許，偽以客服人員撥
    打電話予告訴人丙○○，謊稱因作業疏失造成重複扣款等語，
    再偽以銀行行員名義撥打電話予告訴人丙○○，謊稱須按其指
    示操作提款機解除設定等語，致告訴人丙○○陷於錯誤按其指
    示操作提款機，匯款430元及390元至李怡萱臺灣銀行帳戶內
    ，後始知受騙上當。
  3.詐欺集團成員於110年3月30日20時39分許，偽以飯店工作人
    員撥打電話予告訴人壬○○，謊稱取消訂房系統發生錯誤於誤
    扣款等語，再偽以銀行行員撥打電話予告訴人壬○○，需按其
    指示存提款，及操作網路銀行等語，致告訴人壬○○陷於錯誤
    而按其指示操作網路銀行，而匯款2萬9989元及1萬5039元至
    李怡萱臺灣銀行帳戶內，後始知受騙上當。
  4.詐欺集團成員於110年3月30日22時許，偽以飯店工作人員撥
    打電話予告訴人乙○○，謊稱有10筆訂單，需要協助取消，需
    按其指示操作提款機等語，致告訴人乙○○陷於錯誤而按其指
    示存款3萬元至李怡萱臺灣銀行帳戶內，後始知受騙上當。
  5.詐欺集團成員於110年3月29日某時，偽以雅虎購物中心人員
    撥打電話予告訴人庚○○，向告訴人庚○○詐稱：作業錯誤誤植
    為12筆訂單等語，再偽以銀行行員撥打電話予告訴人庚○○，
    謊稱需按其指示操作網路銀行等語，致告訴人庚○○陷於錯誤
    按其指示操作網路銀行，而匯款250元至李怡萱臺灣銀行帳
    戶內，後始知受騙上當。
(二)同案被告戊○○於110年3月29日中午接獲被告之指示後，即駕
    駛車牌號碼車牌號碼000-0000號自小客車搭載同案被告丁○○
    ，至臺中市某不詳之便利商店，由同案被告丁○○領取內有李
    怡萱臺灣銀行帳戶提款卡之包裹。於同年月30日19時前某時
    ，被告指示同案被告戊○○駕駛前開車輛搭載同案被告丁○○、
    甲○○、共犯陳○信前去領款。同案被告戊○○隨即駕駛前開車
    輛搭載同案被告丁○○、甲○○、共犯陳○信，由同案被告丁○○
    持李怡萱臺灣銀行帳戶提款卡，分別於同日21時31分，在臺
    中市○○區○○街000號全家便利商店、同日21時46分許，在臺
    中市○○區○○路000號豐原郵局、同日22時4分，在臺中市○○區
    ○○路00號統一便利商店、同日22時36分，在臺中市○○區○○路
    00號統一便利商店，提領2萬、2萬、1萬3千、2萬、1萬、1
    萬5千、2萬、1萬，將前開所提領款項交付與共犯陳○信確認
    金額無誤後，再轉交與同案被告甲○○，同案被告甲○○再將前
    開款項交付與詐欺集團之成員。因認被告涉犯刑法第339條
    之4第1項第2款之加重詐欺取財及洗錢防制法第14條第1項之
    一般洗錢罪嫌等語。
二、按犯罪事實應依證據認定之，無證據不得認定犯罪事實；不
    能證明被告犯罪或其行為不罰者，應諭知無罪之判決，刑事
    訴訟法第154條第2項及第301條第1項分別定有明文。又按認
    定不利於被告之事實，應依積極證據，倘積極證據不足為不
    利於被告事實之認定時，即應為有利於被告之認定，自不必
    有何有利之證據。事實之認定應憑證據，如未能發現相當證
    據，或證據不足以證明，即不能以推測或擬制之方法，以為
    裁判基礎。而認定犯罪事實所憑之證據，包括直接證據與間
    接證據。無論直接或間接證據，其為訴訟上之證明，須於通
    常一般之人均不致有所懷疑，可得確信其為真實之程度者，
    始可據為有罪之認定。倘其證明尚未達到此一程度，而有合
    理之懷疑存在，致使無從形成有罪之確信，根據罪疑唯輕、
    罪疑唯有利被告之原則，即不得遽為不利被告之認定（最高
    法院30年上字第816號、40年台上字第86號、76年台上字第4
    986號判例意旨參照）。復按刑事訴訟法第161條第1項規 定
    ：檢察官就被告犯罪事實，應負舉證責任，並指出證明之 
    方法。因此，檢察官對於起訴之犯罪事實，應負提出證據及
     說服之實質舉證責任。倘其所提出之證據，不足為被告有
    罪 之積極證明，或其指出證明之方法，無從說服法院以形
    成被 告有罪之心證，基於無罪推定之原則，自應為被告無
    罪判決 之諭知（最高法院92年台上字第128號判例意旨參照
    ）。　
三、公訴意旨認被告涉犯上開加重詐欺取財及一般洗錢犯行，無
    非係以同案被告戊○○、甲○○、丁○○於警詢及偵查中之供述、
    共犯陳○信於警詢時之供述、告訴人癸○○、丙○○、壬○○、乙○○、庚○○於警詢時之指述、李怡萱臺灣銀行帳戶(帳號000000
    000000號)交易明細、臺中市○○區○○街000號「全家超商豐南
    店」及周邊道路110年3月30日監視錄影擷圖、臺中市○○區○○
    路000號「豐原郵局」110年3月30日監視錄影擷圖、臺中市○○區○○路00號「統一超商欣三豐店」110年3月30日監視錄影
    擷圖、臺中市○○區○○路00號「統一超商豐信店」110年3月30
    日監視錄影擷圖、車牌號碼000-0000號自小客車車行紀錄、
    癸○○中國信託銀行帳戶(帳號000000000000號)金融卡影本及
    網路轉帳交易明細、癸○○行動電話通話紀錄擷圖、丙○○網路
    轉帳交易明細、庚○○中國信託銀行帳戶(帳號000000000000
    號)交易明細、壬○○網路轉帳交易明細、壬○○提出網路訂房
    資料、壬○○中國信託銀行帳戶(帳號000000000000號)存摺影
    本及自動櫃員機交易明細表、乙○○行動電話通話紀錄擷圖、
    乙○○自動櫃員機交易明細表等為其主要論據。訊據被告固坦
    承曾加入詐欺集團，且為同案被告戊○○之上手，惟否認有何
    本案加重詐欺取財及一般洗錢之犯行，辯稱：伊的暱稱不是
    「別問」，且伊在110年3月初就退團了，同案被告戊○○後續
    的犯行伊均未參與，也不知情等語。辯護人則辯護稱：同案
    被告甲○○、共犯陳○信於警詢時均供稱係由綽號「小智」或
    同案被告戊○○告知持提款卡提款之事，並未提及被告有參與
    本案。同案被告戊○○雖稱「別問」就是被告，然為被告否認
    ，無從僅憑同案被告戊○○之供述，即認被告就是「別問」，
    且有參與本案犯行等語。
四、經查：　　
(一)公訴人所舉告訴人癸○○、丙○○、壬○○、乙○○、庚○○於警詢時
    之指述，以及李怡萱臺灣銀行帳戶(帳號000000000000號)交
    易明細、癸○○中國信託銀行帳戶(帳號000000000000號)金融
    卡影本及網路轉帳交易明細、癸○○行動電話通話紀錄擷圖、
    丙○○網路轉帳交易明細、庚○○中國信託銀行帳戶(帳號00000
    0000000號)交易明細、壬○○網路轉帳交易明細、壬○○提出網
    路訂房資料、壬○○中國信託銀行帳戶(帳號000000000000號)
    存摺影本及自動櫃員機交易明細表、乙○○行動電話通話紀錄
    擷圖、乙○○自動櫃員機交易明細表等卷證，僅能證明告訴人
    癸○○、丙○○、壬○○、乙○○、庚○○等人遭不詳之人行詐，而將
    受騙款項分別匯入李怡萱臺灣銀行帳戶內之事實；又臺中市
    ○○區○○街000號「全家超商豐南店」及周邊道路110年3月30
    日監視錄影擷圖、臺中市○○區○○路000號「豐原郵局」110年
    3月30日監視錄影擷圖、臺中市○○區○○路00號「統一超商欣
    三豐店」110年3月30日監視錄影擷圖、臺中市○○區○○路00號
    「統一超商豐信店」110年3月30日監視錄影擷圖、車牌號碼
    000-0000號自小客車車行紀錄等，亦僅能證明同案被告戊○○
    、甲○○、丁○○及共犯陳○信共同前往提領上開李怡萱臺灣銀
    行帳戶內款項之事實。前述證據資料，從形式上觀察，均與
    被告並無關連，均不足作為被告曾參與本案加重詐欺取財及
    一般洗錢犯行之不利證據。
(二)又共犯之自白，不得作為有罪判決之唯一證據，仍應調查其
    他必要之證據，以察其是否與事實相符，刑事訴訟法第156
    條第2項定有明文。蓋被告所以自白，其動機頗為複雜，尤
    其共同被告之自白涉及他人共犯者，刑法中僅少數犯罪對共
    同正犯加重其刑，其他犯罪並不加重處罰，則共犯承認他人
    共同犯罪，對於自白之被告而言，不僅毫無不利可言，反而
    可以分散責任，為減輕自己之罪責，不免指控他人為主犯，
    而其本人為從犯或事後共犯，以逃避或減輕應負之刑責，在
    此情形之下，共同被告在其自白時指控他人為共犯，並非不
    可想像，故共同被告之自白更應有補強證據，以證明其自白
    真實（最高法院94年度台上字第5971號判決參照）。而：
　1.同案被告戊○○於110年7月30日警詢時供稱：告知包裹後3碼
    者係Telegram群組內暱稱「小智」及「別問」，「小智」不
    知何人，「別問」是辛○○。29日是「小智」及「別問」（辛○○）指揮我載丁○○前往領取包裹。是辛○○介紹我加入詐欺集
    團。提領結束後，群組內辛○○會告知地點，由我在甲○○前往
    上繳款項等語（見少連偵538號卷第79至89頁）；110年9月3
    日警詢時供稱：我開車載丁○○去領包裹，後由群組內「小智
    」指示丁○○去提領，提款卡密碼也是由「小智」告知，是由
    「小智」指揮丁○○前往提領款項等語（見少連偵538號卷第9
    1至93頁）；於110年12月16日偵訊時結證稱：我是聽從群組
    指示，群組裡就是「小智」及「別問」，「別問」我確定就
    是辛○○。他們會指示我去哪裡領包裹、去哪裡領款，我才帶
    他們到指定的地點領款、交錢，但是誰說出交錢的地點我忘
    記了等語（見少連偵538號卷第345至346頁）。
　2.同案被告甲○○於110年8月3日警詢時供稱：Telegram暱稱「
    小智」告知戊○○去領包裹及領款，提領結束後，再由戊○○開
    車到交水的地點，由我單獨下車交付不法所得。都是由「小
    智」或戊○○告知持何張提款卡提領及領多少現金。我不清楚
    上手是誰。共犯有戊○○、丁○○及陳○信等語（見少連偵538號
    卷第103至115頁）；110年12月16日偵訊時結證稱：我不認
    識辛○○，有看過1、2次而已，去朋友家裏看過。辛○○應該在
    我上面，指示我到哪裡給錢、交錢。我們是用群組，我不知
    道辛○○實際名字，群組裡指示的是「小智」、「別問」。我
    不知道「別問」的真實名字是不是就是辛○○等語（見少連偵
    538號卷第345頁）。
　3.同案被告丁○○於110年5月8日警詢時供稱：是戊○○載我們去
    領錢，並於Telegram群組內告知提領多少現金，提領後交給
    陳○信清點，再交給甲○○，提領結束後，甲○○就與上手聯繫
    交付款項的地點，由甲○○單獨下車交付不法所得。共犯有戊○○、甲○○及陳○信等語（見少連偵538號卷第145至157頁）。
　4.共犯陳○信於警詢時供稱：110年3月30日是由戊○○通知我跟
    丁○○在一個地點等他，再去接甲○○，然後等待Telegram群組
    暱稱「小智」的消息。「小智」如果告知要領錢，戊○○就會
    挑超商或郵局讓車手下車領錢，提領結束後，甲○○就與上手
    聯繫交付款項的地點，由甲○○單獨下車交付不法所得。都是
    由「小智」或戊○○告知持何張提款卡提領及領多少現金。共
    犯有戊○○、甲○○及丁○○等語（見少連偵538號卷第125至135
    頁）。
　5.經互核上開共犯之供述，同案被告丁○○及共犯陳○信均未曾
    供稱被告有參與本案犯行；而同案被告甲○○先係供稱：群組
    內會指示提款及交錢者是「小智」、「別問」等語，然其無
    法明確指認被告究為「小智」或「別問」，或指出被告如何
    為本案給錢、交錢之指示，則同案被告甲○○前揭關於被告應
    該在其上面，指示其到哪裡給錢、交錢等情之供述，真實性
    顯有疑義。另同案被告戊○○雖供稱被告暱稱為「別問」，會
    指示伊去哪裡領包裹、領款等語，然皆為被告否認之，復均
    查無任何此部分相關詐欺工作聯繫指派及約定提領詐欺贓款
    時間、地點之對話紀錄或其他憑據，卷內亦查無證據可資證
    明「別問」確由被告所使用，是同案被告戊○○關於被告有參
    與本案犯行之供述，除其供述外，尚無證據可資補強。自難
    僅憑同案被告甲○○有瑕疵及同案被告戊○○之單一供述，遽為
    不利被告之認定。　
五、綜上所述，公訴意旨認被告涉犯本案加重詐欺取財、一般洗
    錢等犯行，除共犯即同案被告甲○○有瑕疵之供述及同案被告
    戊○○單一指訴外，並無任何補強證據，此外，公訴人並未提
    出其他可資佐證被告涉犯本案加重詐欺取財及一般洗錢犯行
    之證據，揆諸前揭說明，現存之證據既然不足為不利於被告
    之認定，依法自應就被告為無罪之諭知。
六、本案因檢察官舉證不足，而諭知被告無罪之判決，故辯護人
    所聲請調查證據，即傳喚證人即同案被告戊○○、甲○○部分，
    本院認尚與案情並無影響，而無調查之必要，爰不予調查，
    附此敘明。
據上論斷，應依刑事訴訟法第301條第1項，判決如主文。
本案經檢察官鄒千芝提起公訴，檢察官己○○到庭執行職務。
中　　華　　民　　國　　111 　年　　 7　　月　　 7　　日
                  刑事第十四庭  審判長法　官　黃司熒
                                      法　官　田雅心
                                      法　官　江健鋒
以上正本證明與原本無異。
如不服本判決，應於收受本判決後20日內向本院提出上訴書狀，
其未敘述上訴理由者，並得於提起上訴後20日內向本院補提理由
書狀（均須按他造當事人之人數附繕本）。
告訴人或被害人如不服判決，應備理由具狀向檢察官請求上訴，
上訴期間之計算，以檢察官收受判決正本之日起算。
                                      書記官　呂偵光
中　　華　　民　　國　　111 　年　　 7　　月　　 7　　日